【裁判字號】    99,重訴,11
【裁判日期】    990630
【裁判案由】    給付補償金
【裁判全文】
臺灣新竹地方法院民事判決              99年度重訴字第11號
原      告  丙○○
            甲○○
共      同
訴訟代理人  陳恩民律師
            魏翠亭律師
被      告  乙○○
訴訟代理人  洪大明律師
複  代理人  丁○○
上列當事人間請求給付補償金事件，本院於民國99年6月1日辯論
終結，本院判決如下：
    主  文
被告應給付原告甲○○、丙○○各新臺幣肆佰捌拾陸萬零捌佰
拾元，及均自民國九十八年十一月十日起至清償日止，按年息
百分之五計算之利息。
訴訟費用由被告負擔。
原告甲○○、丙○○各以新臺幣壹佰陸拾萬元為被告供擔保後
，得假執行。被告各以新臺幣肆佰捌拾陸萬零捌佰拾元分別
為原告甲○○、丙○○供擔保後，得免為假執行。
    事實及理由
甲、程序部分：
    按訴狀送達後，原告不得將原訴變更或追加他訴；但擴張或
    減縮應受判決事項之聲明者，不在此限，民事訴訟法第255
    條第1項第3款定有明文。本件原告起訴時原係聲明：被告應
    各給付原告新臺幣（下同）500萬元。嗣於訴訟程序進行中
    ，經本院囑託歐亞不動產估價師聯合事務所就新竹市○○段
    304地號土地（下稱系爭304地號土地）鑑定本案繫屬時之市
    值，經該事務所檢送估價報告到院後，原告乃將聲明變更為
    ：被告應給付原告丙○○、甲○○各4,860,833元及自起訴
    狀繕本送達被告之翌日起至清償日止按年息百分之5計算之
    利息，再於民國98年11月24日調解期日將上開利息部分之聲
    明變更為自該民事辯論意旨狀送達被告之翌日即98年11月10
    日起至清償日止按年息百分之五計算之利息。經核原告所為
    聲明之變更，合於前引規定，應予准許，合先敘明。
乙、實體部分：
壹、原告方面：
一、原告起訴主張：兩造之父魏早賜於50年間購置系爭304地號
    土地，由於考慮節稅問題，因此乃以當時年紀尚小之長男甲○○（即原告）及次男乙○○（即被告）之名義為登記名義
    人，斯時另一原告即三男丙○○尚未出生。85年間，被告邀
    同原告於系爭304地號土地合建房屋，惟因兩造就合建之條
    件遲未能達成協議，因此乃協議由原告甲○○將其應有部分
    移轉登記予被告之妻丘蓉翠，由被告夫妻自行於其上興建建
    物。至於原告二人原先就系爭304地號土地可分得之權利，
    則待魏早賜過世辦理繼承時，由原告二人就魏早賜名下坐落
    新竹市○○段616、616-1地號土地（下稱系爭美山段土地）
    辦理繼承登記，雙方再就所分得財產互相找補，亦即由被告
    分得系爭304地號土地之價值，而原告甲○○、丙○○二人
    則繼承魏早賜之遺產，被告應拋棄繼承。然為預防魏早賜過
    世之後，被告否認原告二人對於系爭304地號土地之權利，
    致三兄弟就前開分產約定發生爭議，因此被告乃於85年10月
    3日，於父親魏早賜及母親魏王英之見證下立具承諾書乙
    件，承諾「為本人先取得中華路2段84號土地（按即系爭304
    地號土地）共47.5坪，將來分香山的土地時，願以分時的市
    價乘以47.5坪的價款總值，扣回的部分總值分給兄甲○○和
    弟丙○○二人」（下稱系爭協議書）等語，其計算方式係以
    魏早賜過世時之時點為基準，比較被告所分得系爭中央段土
    地之價值，及原告甲○○、丙○○分別繼承系爭美山段土地
    之價值，由分得價值較高之人找補差額於分得價值較少之一
    方。嗣魏早賜於97年10月29日過世後，被告本應依前開承諾
    書內容履行，由原告二人及訴外人魏王英繼承系爭美山段
    土地，被告應拋棄繼承，雙方依照魏早賜死亡之時間點為土
    地價值計算基準，互相計算價值後找補。惟被告非但拒不履
    行上開承諾，經原告以存證信函通知後，被告仍不願配合辦
    理拋棄繼承，且不願配合辦理系爭土地鑑價相關事宜，嗣因
    已逾拋棄繼承之法定期限，依法不得再辦理拋棄繼承，原告
    迫於無奈，只得就被繼承人魏早賜之遺產依照全體繼承人（
    含被告）平均繼承之方式另行辦理繼承登記，另就被告先分
    得之系爭304地號土地，依照承諾書之約定各請求其土地價
    值之三分之一。而系爭304地號土地之價值，經本院囑託不
    動產估價師估價結果，其土地價值為14,582,500元，是其3
    分之1之價值為4,860,833元，故本件原告甲○○、丙○○二
    人自得分別請求被告各給付4,860,833元。
二、對被告答辯之陳述：
（一）被告並不否認其曾書立系爭承諾書，僅爭執該承諾書之內
      容是否包括母親魏王英所有之新竹市○○街相關財產。
      惟兩造既不爭執系爭304地號土地係兩造之被繼承人魏早
      賜所有，且系爭承諾書係魏早賜要求被告書立，意即在證
      明系爭304地號土地為魏早賜所購，將來要由兩造三名兄
      弟平分，因此如何分配係由魏早賜決定而非被告決定，魏
      早賜要求被告書立承諾書係為使被告將來不能否認此一事
      實。而被告所書立承諾書之內容，原先確將母親魏王英
      所有之南門街相關財產亦寫入，但因魏王英反對，魏早
      賜亦認該部分財產應由魏王英自行決定，因此由魏早賜
      將承諾書上之「和南門街」四字刪除，而該刪除之字跡及
      印文皆為魏早賜所書立及蓋具，此部分業經兩造之母親魏
      王英到庭作證屬實。至於系爭承諾書於書立日期左方之
      「見證人魏王英、甲○○、丙○○」等字，則係兩造之
      被繼承人魏早賜於97年10月29日過世後某日，母親魏王
      英恐怕三兄弟不依照魏早賜之生前意思辦理繼承，因此召
      請原告二人前來，由母親魏王英先行簽名，再命原告二
      人簽名於後，以免兄弟三人有任何一人另生異議，並非如
      被告所稱有何偽造或對其不利之處。則系爭承諾書上既然
      係約定將來分香山之土地（即魏早賜遺產），而不包括魏
      王英所有之南門街部分財產，則自無被告所稱條件尚未
      成就之問題。
（二）又魏早賜於97年10月29日死亡，當時原告雖曾以存證信函
      通知被告，惟被告仍拒絕於法定期限內拋棄繼承，迄今已
      逾拋棄繼承之期限，依法已不得辦理拋棄繼承，故魏早賜
      所遺下之系爭美山段土地已另行由全體繼承人共同平均繼
      承，自無被告所謂之多分、少分或超出、不足之問題產生
      ，是被告主張原告應先請求取得香山之土地再行鑑價，如
      有不足再向被告主張云云，自非足取。又所謂南門街之土
      地係指兩造之母親魏王英所有之南門街91號房地，惟魏
      王英迄仍健在，並無將房地分予兩造之可能，縱於其百
      年辭世之後，其遺產仍應由兩造平均繼承，亦無被告所謂
      多分、少分之問題存在，是被告主張應俟取得南門街之房
      地後再行找補乙節，亦不足採。
三、爰聲明：被告應給付原告丙○○、甲○○各4,860,833元
    及自民事辯論意旨狀繕本送達被告（98年11月9日送達）之
    翌日起至清償之日止，按年息百分之5計算之利息，並願供
    擔保請准宣告假執行。
貳、被告方面：
一、被告於85年10月間固簽立系爭承諾書，但當時系爭承諾書上
    僅有被告及先父魏早賜之簽名，並無魏王英、甲○○、丙○○之簽名，且原承諾書之字句並無任何之增刪，然原告提
    出之承諾書卻將「和南門街」四字刪除及有魏早賜之印文，
    該刪除及印文，顯係事後所偽造。況被告書立系爭承諾書迄
    今已有12年之久，若兩造之父母及原告二人認該承諾書有何
    不妥之處，可隨時表示異議，要求被告重新再立承諾書或經
    被告同意後刪除若干文句並補行簽字，此方為正確之途徑，
    非可由魏早賜或原告自行增、刪該承諾書之內容。惟原告竟
    表明該文句之刪除係魏早賜所為及三名見證人之簽名乃事後
    加具，該承諾書既係被告所書立，如有任何之增、刪，皆應
    由被告本人親自為之，始生效力，原告提出之承諾書，竟然
    由第三人擅自刪改，其效力自不能及於被告。又原告既係依
    上開承諾書而為請求，理應依該承諾書之原始文義辦理，而
    非以事後他人之增刪修改而為主張，該遭修改之承諾書既非
    被告本意，且與事實不符，原告斷不能依此向被告主張若何
    權利。
二、又被告於85年10月3日簽立該承諾書之真意，係因被告雖已
    先取得系爭304地號土地，但兩造之父母尚有坐落香山（香
    山區○○段616、616之1、617、617-1、617-2）及南門街（
    南門段二小段243-2、243-4、243-6）等土地，於將來就上
    開土地辦理繼承分產時，再連同被告已先取得之中央段土地
    ，併同計價，如被告有多分得遺產總值，再將多得部分，分
    予原告二人，此參之承諾書文義，即可知之。而原告既係依
    系爭承諾書為請求權基礎，自應依該承諾書原意之記載辦理
    ，惟本件兩造之母魏王英現尚健在，香山區○○段之617
    、617-1、617-2地號及南門段二小段243 -2、243-4、243-6
    地號等土地，仍屬魏王英所有，兩造尚不得繼承取得，是
    依承諾書之全部意旨，顯然分產之條件未成就或期限未屆至
    ，原告貿然提起本件訴訟，並請求高額補償金，於法不合。
    況香山和南門街之土地既尚未分業，自無從計算找補，倘原
    告得先行為本件請求，則爾後原告多分得香山及南門街之土
    地時，則被告復須向原告追訴返還，如此豈是事理之常？
三、退步言之，本件原告既主張被告應就被繼承人魏早賜所遺系
    爭美山段土地拋棄繼承，而由原告分得該部分土地，依理、
    依法原告應先請求取得該土地並行鑑價，鑑價結果如有不足
    ，再依承諾書之意旨向被告主張，如有超過，亦應找補予被
    告。且如依上述原則分產，爾後兩造就母親魏王英位於香
    山及南門街之不動產辦理分業時，如有多取得之人，仍應計
    價返還予少分得之人。
四、另被告於85年間簽立該承諾書後，兩造之父母自87年起即將
    渠等所有之不動產出租收入交由原告收取，或以給予現金方
    式予以補貼，被告則分文未取，依民法第1173條之規定，原
    告於此間所收取之租金及現金，亦應於分產時將其總值予以
    扣回，並與被告先分得之土地價值併同計算，始符公平。詎
    原告偽造及蓄意扭曲系爭承諾書之內容，並據以訴請被告給
    付補償金，俾逼使被告拋棄繼承，顯非事理之平。抑且，就
    現況而言，被告就兩造之父魏早賜之遺產僅依民法規定分得
    4分之1，原告卻已自兩造之父母獲得優厚之現金補貼，而兩
    造就母親魏王英之財產亦尚未分產，此等情事與被告所簽
    立之承諾書內容完全不符，被告自無履行給付補償金之義務
    。
五、並聲明：原告之訴駁回；如受不利之判決，願供擔保請准宣
    告免為假執行。
、兩造不爭執之事項：
一、被告於85年10月3日曾書立系爭承諾書，由兩造之父魏早賜
    為見證人。被告書立承諾書時，承諾書載有「和南門街」字
    樣。
二、系爭304地號土地原為魏早賜所有，以甲○○、乙○○之名
    義辦理所有權登記。嗣於85年間兩造因就系爭304地號土地
    之合建條件無法協議，乃由被告書立系爭承諾書，原告甲○○將其應有部分移轉登記與被告之妻丘蓉翠，由被告夫妻自
    行於系爭土地上興建1814至1819等建號建物。
三、兩造之父魏早賜於97年10月29日死亡，遺有新竹市○○段61
    6、616-1地號土地等不動產。
四、系爭304地號土地於本件訴訟繫屬時，即98年6月間之市價，
    經鑑定為新臺幣14,582,500元。
肆、本件之爭點：
一、系爭承諾書經刪除「和南門街」等字樣，對被告是否仍有拘
    束力？被告以承諾書之條件尚未成就，其無庸扣回系爭304
    地號土地價款，有無理由？
二、原告依承諾書請求被告各給付4,860,833元及自辯論意旨狀
    繕本送達被告翌日起至清償日止，按年息百分之5計算之利
    息，有無理由？
伍、本院之判斷：
一、系爭中央段土地為魏早賜所有，魏早賜於生前就中央段土地
    命被告所立承諾書，及魏早賜於承諾書所為刪改，均應拘束
    被告：
（一）原告主張系爭304地號土地原為魏早賜所有，以甲○○、
      乙○○之名義辦理所有權登記。85年間兩造因就系爭304
      地號土地之合建條件無法協議，經協議後，原告甲○○將
      系爭304地號土地之應有部分移轉登記與被告之妻丘蓉翠
      ，由被告夫妻自行於系爭土地上興建1814至1819等建號建
      物，魏早賜並命被告於85年10月3日書立系爭承諾書等情
      ，為被告所不爭執，並有系爭承諾書（卷宗第17頁）及系
      爭304地號土地登記謄本（卷宗第18頁、第19頁）在卷可
      查，應堪信原告上開主張為真實。
（二）被告書立系爭承諾書時，原係載明「為本人先取得中華路
      2段84號土地共47.5坪，將來分香山和南門街的土地時，
      願以分時的市價乘47.5坪的價款總值，扣回的部分總值分
      給兄甲○○和弟丙○○二人。」惟嗣後系爭承諾書中「和
      南門街」等字樣被刪除，被告乃爭執系爭承諾書嗣後經刪
      除「和南門街」字樣，對之不生效力，辯稱仍應依系爭承
      諾書之原意，俟魏王英名下之香山、南門街土地亦生繼
      承之事實時，被告依承諾書扣回系爭304地號土地價值給
      原告之條件或期限始行成就或屆至云云。惟查，刪除上開
      「和南門街」字樣之原因及情狀，業經兩造之母魏王英
      到庭證稱：「（問：85年10月3日被告立原證三之承諾書
      時，證人有無在場？）有在場。我先生及三個兒子。『和
      南門街』這幾個字因我不同意，所以我先生就畫掉，並在
      畫掉的地方蓋章。」、「刪除是85年同一天10月3日刪的
      （後改稱日期不記得），因為是我的，我不同意，所以我
      先生就不能同意。地點在香山的房子裡面，地址我忘記了
      。在場的人是我，我先生及三個兒子，承諾書是請相對人
      （按即被告，下同）寫的，304地號土地應由三個兒子即
      兩造分，但由相對人先蓋房子，日後還是要把土地給聲請
      人（按即原告，下同），以後要照市價給聲請人。原本香
      山還有一個土地，我先生意思要把其香山土地給聲請人，
      中央段的房子給相對人，但相對人說不要這個方案，現在
      也因此無法辦理繼承。」、「（問：相對人有無同意刪除
      『和南門街』字樣？）相對人自己簽名的，相對人有同意
      才寫名字。寫好承諾書相對人簽名，我先生才刪除並蓋章
      ，我先生有簽名。我先生刪除的日期我不記得了，時間已
      經很久。相對人簽名就是同意的意思。畫掉的時候相對人
      有同意，如相對人不同意，聲請人不會蓋章讓相對人在30
      4地號土地上蓋房子，所以相對人有同意。」、「我確定
      相對人有同意刪除和南門街的字樣，否則聲請人不會蓋章
      讓相對人蓋房子。」、「立承諾書是只處理我先生的部分
      。」、「（問：『和南門街』四個字刪除，如相對人同意
      ，為何不叫相對人自己簽名及刪除？）是我先生的主意。
      當時是我先生的財產，所以有權利作決定，我先生也不同
      意南門街一起分。因為是我先生當主持人，要三個兒子分
      配，因為我先生當證人刪除『和南門街』。魏早賜過世後
      ，我和聲請人兩人才在承諾書上簽名，是我叫聲請人簽的
      ，因為要處理繼承問題。」等語明確（見卷宗第46頁反面
      至47頁）。則刪除「和南門街」字樣確係出於系爭304地
      號土地實際所有人魏早賜之手，且係因被告先取得系爭30
      4地號土地，為確保原告於系爭304地號土地上之權益，魏
      早賜始命被告書立承諾書，其後因證人魏王英反對將南
      門街土地納入，始由魏早賜刪除「和南門街」等字樣，並
      於刪改處蓋章，被告亦同意刪除等情，透過證人魏王英
      之上開證述，應堪認定。
（三）被告雖以系爭承諾書係遭偽造、證人魏王英所為證述係
      出於偽證等情為辯，並據以對原告提起刑事偽造文書告訴
      ，現為臺灣新竹地方法院檢察署99年度他字第425 號事件
      偵查中。惟查，「和南門街」等字樣之刪除，既係出於證
      人魏王英之堅持，而由魏早賜所為，即與原告無涉，而
      證人魏王英及原告於承諾書末尾再新簽「見證人：魏王
      英、甲○○、丙○○」等字樣，並未變異系爭承諾書之
      內容，自亦無偽造文書可言。被告並無任何事證足資證明
      「和南門街」等字樣之刪除係原告所為，自難認被告所為
      系爭承諾書遭原告二人變造，無從作為原告訴請被告給付
      補償費依據之答辯為可採。另證人魏王英為兩造之母親
      ，就魏早賜於生前即已處理完畢，已登記為被告及其配偶
      名下之系爭304 地號土地並無任何利害關係，所為證言，
      亦與事理相符，而無齟齬之處，應認其證詞為可採。被告
      空言否認證人魏王英證詞之真實，洵非有據。
（四）系爭304地號土地原既屬魏早賜所有，且依魏早賜刪除「
      和南門街」字樣，即知魏早賜認被告須將系爭304地號土
      地之價值扣還原告之時點，是魏早賜名下香山土地（系爭
      美山段土地）發生繼承事由時，而非連同魏王英名下之
      南門街等不動產均生繼承情事時，始須進行扣還。被告於
      簽立系爭承諾書時，固自行設定父母雙方名下之香山及南
      門街土地均發生繼承時，始願扣還系爭304地號土地各3分
      之1價值給原告，惟系爭304地號土地、美山段土地均屬魏
      早賜所有，魏早賜本即得為處分，無須經被告同意，自得
      指定待其名下香山土地發生繼承之事實時，由兩造進行系
      爭304地號土地之找補。而魏王英本得自由處分名下之
      土地，既非魏早賜所得置喙，亦非兩造所得左右，魏王
      英甚至可將名下財產於生前捐贈他人或為其他處分，並非
      一定須由兩造於繼承事實發生時，予以均分，亦有可能日
      後兩造均無魏王英之財產可供繼承，故被告認為待魏王
      英之財產亦一併發生繼承之事實時，始須就系爭304地
      號土地之價值進行找補，顯屬其個人之想法，與實情並不
      相符。證人魏王英既不同意將名下南門街財產納入被告
      承諾書扣還系爭304地號土地價值時之考量條件，且系爭
      304地號土地之實際所有人魏早賜既已將被告自行任意書
      立「和南門街」字樣之語句刪除，被告仍持須待魏王英
      之財產亦一併為繼承分配時，始願將系爭304地號土地之
      價值扣還原告之抗辯，自非足取。
（五）查魏早賜已於97年10月29日死亡，其所有美山段616、616
      -1地號土地，現由其繼承人即魏王英、兩造依應繼分比
      例各4分之1公同共有繼承，就地價稅之繳納亦以上開應繼
      分比例分單繳納中（卷宗第190 頁），則被告就魏早賜之
      上開土地所應得之繼承利益，並無較原告2 人減少之虞。
      相較之下，被告於85年間即取得系爭304 地號土地之全部
      利益（由被告及配偶丘翠蓉各取得2 分之1 ），則就超出
      其應得之3 分之1 以外之土地價值，自應依承諾書之意旨
      ，於魏早賜死亡時將系爭304 地號土地之價值扣還原告。
      被告另以原告受有父母親之現金及汽、機車之贈與，應依
      民法第1173條予以歸扣云云為辯。惟查，本件原告起訴之
      請求權基礎乃系爭承諾書，並非請求分割魏早賜之遺產，
      被告於本案中主張民法第1173條之歸扣，即有未合。
（六）綜上，系爭承諾書經魏早賜刪除「和南門街」等字樣，對
      被告仍有拘束力。被告以承諾書之條件尚未成就，其無庸
      扣回系爭304地號土地價款為辯，並無理由。
二、原告依承諾書請求被告給付原告各4,860,833元及及利息，
    為有理由：
（一）本件被告既書立承諾書，承諾於香山及南門街土地均發生
      繼承之事實時，將扣還原告系爭304地號土地之價值，且
      嗣後承諾書為實際所有權人魏早賜依魏王英之意予以刪
      除「和南門街」字樣，而依魏王英之證述，被告亦同意
      刪除上開字樣，則被告應依魏早賜對系爭304地號土地之
      指示及刪改後承諾書之意旨辦理等情，業已說明如前。另
      魏早賜名下之美山段616、616之1地號土地已發生繼承事
      由，分由魏王英及兩造依應繼分比例各4分之1為繼承，
      則刪改後承諾書所示「分香山的土地時，願以分時的市價
      乘47.5坪的價款總值，扣回的部分總值分給兄甲○○和弟
      丙○○二人」之條件，即已成就。原告依系爭承諾書請求
      被告依市價扣還系爭304 地號土地價值予原告，核屬有據
      。
（二）就系爭承諾書所載「將來分香山（和南門街）的土地時，
      願以分時的市價乘47.5坪的價款總值，扣回的部分總值分
      給兄甲○○和弟丙○○。」等內容，被告認須於魏早賜與
      魏王英均死亡時，就魏早賜與魏王英所有遺產加計系
      爭304 地號土地之價值，進行土地找補，並非以金錢補償
      云云。惟查，系爭304 地號土地係魏早賜於生前即已處分
      完畢，先行全數移轉與被告及其配偶之財產，為確保原告
      2 人權益，始命被告簽立系爭承諾書，且係由魏早賜刪除
      「和南門街」字樣，被告亦同意等情，既經兩造之母魏王
      英證述明確，經刪改過後之承諾書對被告自有拘束力，
      被告所為扣回系爭304 地號土地價值之條件尚未成就之抗
      辯並非可採，均業已說明如前，則系爭304 地號土地，並
      非魏早賜與魏王英之遺產，已無從由兩造於繼承事實發
      生時依應繼分比例平均受分配甚明。而被告就魏早賜所遺
      系爭美山段土地已表明要求與原告平均分配之態度，甚至
      認魏王英就系爭美山段土地亦不應繼承（卷宗第201 頁
      ），日後縱魏王英死亡時遺有財產，被告亦無放棄與原
      告平均繼承魏王英遺產之可能，被告既就魏早賜與魏王
      英之遺產均欲與原告依應繼分平均繼承，則系爭304 地
      號土地即無與系爭美山段土地或魏王英所有之其餘土地
      ，進行土地找補之可能。依系爭承諾書所載「願以分時的
      市價乘47.5坪的價款總值，扣回的部分總值分給兄甲○○
      和弟丙○○二人。」之文義，應認原告所稱系爭承諾書係
      以繼承魏早賜遺產之時點，以金錢進行找補之主張為可採
      ，被告所稱系爭承諾書非以金錢為找補而係欲以土地為找
      補云云，自非可採。
（三）被告依系爭承諾書應扣回系爭304地號土地價值與原告之
      時點，既係魏早賜發生繼承事實之際，且被告就魏早賜所
      遺系爭美山段土地業與原告及魏王英平均繼承，則被告
      自應依系爭承諾書就系爭304地號土地，依市值對原告進
      行補償。而系爭304地號土地於起訴時之市價，既經本院
      囑託歐亞不動產估價師事務所進行鑑價，並經該公司以98
      年10月27日EAH98090068號函檢送估價報告書到院，認系
      爭304地號土地於起訴時之價值為14,582,500元（卷宗第
      88頁及外放估價報告書），此為兩造所不爭執，則原告依
      系爭承諾書請求被告各給付系爭304地號土地市值3分之1
      即4,860,833元（00000000/3），及自送達民事辯論意旨
      狀之翌日（即98年11月10日）起至清償日止，按年息百分
      之5計算之利息，為有理由，應予准許。
陸、假執行之宣告：
    兩造陳明願供擔保，請求宣告假執行或免為假執行，核均無
    不合，爰分別酌定相當擔保金額併准許之。
柒、本件為判決基礎之事證已臻明確，兩造其餘攻擊防禦方法及
    所為舉證，經審酌後，認均與判決結果不生影響，爰不一一
    論述。
捌、結論：原告之訴為有理由，依民事訴訟法第78條、第390條
    第2項、第392條第2項，判決如主文。
中    華    民    國    99    年    6     月    30    日
                  民事第一庭    法      官  蔡孟芳
以上正本係照原本作成。
如對本判決上訴，須於判決送達後20日內向本院提出上訴狀。
中    華    民    國    99    年    7     月    5     日
                                書  記  官  李慧娟

司法院資訊處製作；財團法人民間司法改革基金會備份。
